【裁判字號】    99,交聲,1145
【裁判日期】    990730
【裁判案由】    違反道路交通管理處罰條例聲明異議
【裁判全文】
臺灣臺北地方法院交通事件裁定        99年度交聲字第1145號
原處分機關  臺北市交通事件裁決所
代  表  人  林文淵
異  議  人
即受處分人  甲○○
上列異議人即受處分人因違反道路交通管理處罰條例案件，對於
臺北市交通事件裁決所中華民國99年6 月24日所為之處分（原處
分案號：北市裁罰字第裁22-A01YHK670號），聲明異議，本院裁
定如下：
    主  文
原處分撤銷。
甲○○汽車駕駛人酒精濃度超過規定標準，吊扣自用小客車駕駛
執照拾貳個月，並施以道路交通安全講習。
    理  由
一、原處分意旨略以：異議人即受處分人甲○○於民國99年3 月
    19日晚間10時57分許，駕駛車牌號碼DL-4811 號自小客車，
    行經臺北市○○區○○路4 段時，經警攔檢實施酒測結果，
    其呼氣中所含酒精濃度值每公升0.56毫克，超過規定標準，
    ，旋由原舉發機關臺北市政府警察局文山第一分局交通分隊
    警員當場舉發，嗣再移送原處分機關，依道路交通管理處罰
    條例第35條第1項第1款規定，裁處吊扣駕駛執照12個月，並
    施以道路交通安全講習，罰鍰部分則俟緩起訴處分實質確定
    後，再另行製發裁決書等語。
二、異議意旨則略以：異議人遭吊扣之普通大客車駕駛執照含有
    普通小客車駕駛執照在內，然上開普通大客車駕駛執照為其
    工作及生活所必需，故請退回普通大客車駕駛執照等語。
三、按汽車駕駛人飲用酒類或其他類似物後其吐氣所含酒精濃度
    超過每公升0.25毫克或血液中酒精濃度超過百分之0.05以上
    者，不得開車，道路交通安全規則第114條第2款定有明文；
    又汽車駕駛人，駕駛汽車經測試檢定有酒精濃度超過規定之
    情形者，處15,000元以上60,000元以下罰鍰，並當場移置保
    管其車輛及吊扣其駕駛執照1 年，且對汽車駕駛人應施以道
    路交通安全講習，道路交通管理處罰條例第35條第1項第1款
    、第24條第1項第2款亦均有明定。次按修正前道路交通管理
    處罰條例第68條規定：「汽車駕駛人，因違反本條例及道路
    交通安全規則之規定，受『吊扣』或『吊銷』駕駛執照處分
    時，『吊扣』或吊銷其持有各級車類之駕駛執照」；惟該條
    業經修正為：「汽車駕駛人，因違反本條例及道路交通安全
    規則之規定，受吊銷駕駛執照處分時，吊銷其持有各級車類
    之駕駛執照」。此一條文修正理由略以：「原條文將違法或
    違規駕駛人所持有各級車類之駕駛執照一併吊扣或吊銷，失
    之過酷，影響人民工作及生活甚鉅，爰修正之」，此新修正
    條文，業於94年12月14日修正公佈並於95年3月1日起施行。
    又小型車職業駕駛執照、大客車職業駕駛執照為不同級執照
    ，原領有職業駕駛執照之駕駛人，取得高一級車類之普通駕
    駛執照資格滿三個月者，得換領同級車類之職業駕駛執照，
    道路交通安全規則第53條第5、7款、第61條第2 項規定可按
    ，參諸上開立法理由及立法經過，則行為人有道路交通管理
    處罰條例第35條第1項第1款所規定之違規行為，須吊扣駕駛
    執照時，僅能吊扣行為人違法或違規當時駕駛車輛所憑之駕
    駛執照，不得再吊扣行為人所持有而與駕駛違規車輛無關之
    其他各級車類駕駛執照，故行為人駕駛營業用小客車違規，
    僅得吊扣小型車職業駕駛執照，尚不得吊扣大客車職業駕駛
    執照。至道路交通主管機關對於汽車駕駛執照之管理，因採
    取一照原則，未發給駕駛人較低等級之駕駛執照，惟行為人
    依法既應諭知吊扣較低級之駕駛執照，尚不能因受處分人現
    實上僅持有較高級駕駛執照，即違背法律規定諭知免罰。此
    主管機關仍可利用電腦資料處理或在較高等級駕照註記或其
    他方式，吊扣行為人較低等級之駕駛執照，執行層面應可妥
    適克服，尚難逕謂無法執行，而諭知不罰（參照臺灣高等法
    院暨所屬法院98年法律座談會刑事類提案第20號決議意旨參
    照）。
四、經查：
  (一)異議人於99年3 月19日晚間10時57分許，駕駛上開自小客車
    ，行經臺北市○○區○○路4 段時，經警攔檢實施酒測結果
    ，其呼氣中所含酒精濃度值每公升0.56毫克，超過規定標準
    ，經警當場舉發等節，有舉發違反道路交通管理事件通知單
    影本、酒精濃度測定單影本各1 紙附卷可稽，且為異議人所
    不爭執，堪認異議人確有前揭交通違規行為無疑。
  (二)本件異議人上開違規行為既發生於99年3 月19日，自應依修
    正後之道路交通管理處罰條例第68條裁處。依修正後道路交
    通管理處罰條例第68條之規定，既將「吊扣」等字刪除，諸
    前揭說明，駕駛人受吊扣駕駛執照處分時，應不再吊扣其持
    有各級車類之駕駛執照，故原處分機關於作成吊扣駕駛執照
    處分時，應就行為人所應吊扣之駕駛執照種類予以限定，始
    符合依法行政原則。異議人既領有普通大客車駕駛執照，此
    有汽車駕駛基本資料在卷可稽，另本件違規確實係駕駛自小
    客車經測試檢定，亦有上開通知單可佐，則異議人依法應受
    之處分乃限制其駕駛自小客車之權利，依上揭說明，應由主
    管機關利用電腦資料處理或在其所持普通大客車駕駛執照註
    記或其他方式，吊扣異議人自用小客車駕駛執照，尚不能因
    異議人現實上僅持有普通大客車駕駛執照，即逕以吊扣之。
五、末按聲明異議，屬一種司法救濟途徑，由法院審查受處分人
    所涉之違規事實是否成立，及原處分所適用之法條是否正確
    、裁罰是否適當，且因法院負有司法審查之作用，對原處分
    失當時，就罰鍰、吊照及安全講習等處罰效果，即應自為諭
    知（參照上開法律座談會刑事類提案第23號決議意旨），是
    以，本件受異議人確有駕駛自小客經測試檢定，「酒精濃度
    超過規定標準」之違規事實，原處分就此施以道路交通安全
    講習，於法有據，惟異議人應受之處分乃限制其駕駛自小客
    車車輛之權利，然原處分未審酌是否吊扣較低級之駕駛執照
    之裁罰，與道路交通管理處罰條例第35條第1項第1款、第68
    條等規定不合，即有違誤。又就本案而言，異議人雖未就原
    處分關於應接受道路交通安全講習部分聲明異議，惟揆諸上
    揭說明，就吊照及安全講習等處罰效果，自應由本院一併重
    新諭知。從而，原處分應予撤銷，由本院自為裁罰如主文第
    2項所示，以期適法。
據上論斷，應依道路交通案件處理辦法第20條，裁定如主文。
中    華    民    國    99    年    7     月    30    日
                    交通法庭    法  官  陳君鳳
以上正本證明與原本無異。
如不服本裁定，應於送達後5日內向本院提出抗告狀。
                                書記官  楊湘雯
中    華    民    國    99    年    7     月    30    日

司法院資訊處製作；財團法人民間司法改革基金會備份。
